【裁判字號】    95,簡上,233
【裁判日期】    951030
【裁判案由】    違反動產擔保交易法
【裁判全文】
臺灣桃園地方法院刑事判決             95年度簡上字第233號
公  訴  人  台灣桃園地方法院檢察署檢察官
上  訴  人  甲○○
上列上訴人即被告因所犯違反動產擔保交易案件，不服本院95年
度桃簡第925 號，中華民國95年4 月28日第一審判決（聲請簡易
判決處刑案號：95年度偵字第5620號），提起上訴，本院管轄之
第二審地方法院合議庭判決如下：
    主  文
上訴駁回。
    事  實
一、甲○○於民國92年9 月8 日，以其所有之車牌號碼9P－9901
    號自用小客車，向台新國際商業銀行股份有限公司三重分公
    司（以下簡稱台新銀行），以動產擔保交易動產抵押之方式
    ，辦理汽車貸款新臺幣（下同）80萬元，雙方約定自92年10
    月21日起至97年9 月21日止，分60期，每月1 期，每期繳付
    17, 897 元，並與台新銀行簽訂動產擔保交易動產抵押設定
    登記申請書，將前開買賣標的物向監理機關辦理動產抵押設
    定予台新銀行，且約定車輛所在地同債務人住所即桃園縣八
    德市○○路571 巷16號，且在貸款未付清前甲○○僅得依約
    占有使用，不得任意遷移、出質或為其他處分，甲○○僅繳
    納23期之分期付款價金，自94年9 月21日起即拒不付款，並
    竟意圖為自己不法之利益，於94年8 月底某日，將該標的物
    出質予某不詳地下錢莊，致台新公司追索無著受有損害。
二、案經台新公司訴請臺灣桃園地方法院檢察署檢察官偵查後聲
    請以簡易判決處刑。
    理  由
一、上揭犯罪事實，業據被告坦承不諱，並有台新國際商業銀行
    汽車貸款申請書暨客戶基本資料表、動產擔保交易動產抵押
    設定登記申請書、車輛動產抵押契約書、郵局存證信函、外
    訪回擲單等附卷可稽。按動產擔保交易之車輛，約定有標的
    物存放地點，其目的即在保障債權人於必要時取回其仍保有
    所有權之車輛，於觀念上應遵守動產擔保交易上動產抵押設
    定登記申請書上所約定之存放地點之約定，而在物理上仍應
    使動產擔保交易之債權人隨時得發現其所有物所在，以行使
    其權利，動產擔保交易之債務人並負此義務，而不得將該物
    品移置於權利人所不知之處所，而妨害權利人權利之行使，
    質是，債務人如主觀上有使該擔保物以任何方式，妨害權利
    人權利之行使，而任將標的物遷移者，應即認有不法之意圖
    。本件被告既為貸款暨動產抵押契約書之債務人，其未經告
    訴人之同意，將汽車出質他人遷移，又依卷附貸款借據暨動
    產抵押契約書所載標的物存放地點係在契約被告所載之住址
    ，而被告僅付23期分期價款，被告復未經告訴人同意，將汽
    車出質、遷移他處，致告訴人不知該車之所在，足見被告主
    觀上係以將該物品以藏匿方式，使告訴人難以發現標的追索
    無著之事實，足堪認定。本件事證明確，被告上開犯行堪予
    認定，應依法論科。
二、被告以其所有前開自用小客車向台新公司以動產擔保交易法
    中之動產抵押方式辦理汽車貸款，竟意圖不法利益，將上開
    汽車交付地下錢莊，待籌到錢後再將車贖回，應係將車出質
    他人，避不見面，足生損害於債權人即告訴人，核其所為，
    係犯動產擔保交易法第38條之罪，聲請人認係其他處分尚有
    誤會。爰審酌被告之素行，犯罪動機、目的、手段、告訴人
    所受實際損害之大小，尚未與告訴人達成民事和解賠償損害
    ，及犯後坦承犯行等一切情狀，量處如主文所示之刑，並諭
    知易科罰金折算標準。
三、原審為如前述之論斷，並審酌上訴人即被告之素行，犯罪動
    機、目的、手段、告訴人所受實際損害之大小，尚未與告訴
    人達成民事和解賠償損害，及犯後坦承犯行等一切情狀，量
    處有期徒刑三月。核其認事用法，均無違誤。上訴人即被告
    稱欲與告訴人和解，請求緩刑云云，聲明不服。惟查被告迄
    今均未與告訴人和解，且亦未陳明原審有何違誤，是上訴人
    即被告之上訴，為無理由，其上訴應予駁回。
四、新舊法適用之說明：上訴人即被告行為後，刑法關於罰金刑
    之計算單位及處罰、易科罰金之折算標準之規定，業於94年
    1 月7 日修正公布，並於95年7 月1 日施行，則上訴人即被
    告之犯行，此修正雖非犯罪構成要件之變更，但顯已影響行
    為人刑罰之法律效果，自屬法律有變更，依新法第2 條第1
    項規定，比較新、舊法結果，仍應綜合比較後適用較有利於
    被告之法律（最高法院95年第8 次刑事庭會議決議參照），
    茲分述如下：
  1.關於罰金刑之計算單位及處罰部分：修正前刑法第33條第5
    款規定「罰金：1 元以上。」，修正後刑法第33條第5 款規
    定「罰金：新臺幣1,000 元以上，以百元計算之」。
  2.易科罰金之折算標準部分：修正前刑法第41條第1 項前段規
    定：「犯最重本刑為5 年以下有期徒刑以下之刑之罪，而受
    6 個月以下有期徒刑或拘役之宣告，因身體、教育、職業、
    家庭之關係或其他正當事由，執行顯有困難者，得以1 元以
    上3 元以下折算1 日，易科罰金。」又被告行為時之易科罰
    金折算標準，修正前罰金罰鍰提高標準條例第2條 前段（現
    已刪除）規定，就其原定數額提高為100 倍折算一日，則本
    件被告行為時之易科罰金折算標準，應以銀元三百元折算一
    日，經折算為新臺幣後，應以新臺幣九百元折算為一日；修
    正後刑法第41條第1 項前段則規定：「犯最重本刑為5 年以
    下有期徒刑以下之刑之罪，而受6 個月以下有期徒刑或拘役
    之宣告者，得以新臺幣1,000 元、2,000 元或3,000 元折算
    1 日，易科罰金。」則是以新台幣一千元折算一日。
  3.經綜合比較前述新、舊法結果，修正後規定並未較有利於行
    為人，則應依修正後刑法第2 條第1 項前段規定，適用行為
    時（即修正前）之法律。
  4.是依以往實務之見解，認原判決未及比較適用新舊法時，上
    訴後，雖比較結果以舊法有利於行為人，而原判決別無其他
    撤銷事由，仍應由本院以此為由撤銷改判。惟修正後之規定
    係以適用行為時法為原則，因此原判決雖未及比較適用，然
    上訴本院後，經比較新舊法，行為後之法律並非較有利於行
    為人，仍應適用行為時法，則原判決適用行為時法即無不當
    ，自不構成撤銷之事由。
據上論斷，應依刑事訴訟法第455 條之1 第1 項、第3 項、第36
8 條，判決如主文。
本案經檢察官鄭東峰到庭執行職務。
中    華    民    國    95    年    10   月     30    日
                  刑事第十二庭審判長法  官  游  紅  桃
                                    法  官  江  俊  彥
                                    法  官  陳  雪  玉
以上正本證明與原本無異。
不得上訴。
                                    書記官  戴  育  萍
中    華    民    國    95    年    10    月    31    日


司法院資訊處製作；財團法人民間司法改革基金會備份。
